最高法院民事裁定　　　　　　　　　 110年度台上字第2186號
上　訴　人　光超建材工業有限公司

法定代理人　蕭炎奉
訴訟代理人　侯雪芬律師
　　　　　　李晉安律師
被 上訴 人　吳水金
訴訟代理人　鄭富方律師
上列當事人間請求給付工資等事件，上訴人對於中華民國110年4
月6日臺灣高等法院第二審判決（109年度勞上字第96號），提起
上訴，本院裁定如下：
    主  文
上訴駁回。
第三審訴訟費用由上訴人負擔。
    理  由
按上訴第三審法院，非以原判決違背法令為理由，不得為之；又
判決不適用法規或適用不當者，為違背法令；且提起上訴，上訴
狀內應記載上訴理由，表明原判決所違背之法令及其具體內容，
暨依訴訟資料合於該違背法令之具體事實，其依民事訴訟法第46
9條之1規定提起上訴者，並應具體敘述為從事法之續造、確保裁
判之一致性或其他所涉及之法律見解具有原則上重要性之理由。
同法第467條、第468條、第470條第2項定有明文。是當事人提起
上訴，如依同法第469 條規定，以原判決有所列各款情形之當然
違背法令為理由時，其上訴狀或理由書應表明該判決有合於各該
條款規定情形之具體內容，及係依何訴訟資料合於該違背法令之
具體事實；如依同法第469條之1規定，以原判決有前條以外其他
不適用法規或適用不當為理由時，其上訴狀或理由書應表明該判
決所違背之法令條項，或有關解釋字號，或成文法以外之習慣或
法理、法則等及其具體內容，暨係依何訴訟資料合於該違背法令
之具體事實，並具體敘述為從事法之續造、確保裁判之一致性或
其他所涉及之法律見解具有原則上重要性之理由。上訴狀或理由
書如未依上述方法表明，或其所表明者與上開法條規定不合時，
即難認為已合法表明上訴理由，其上訴自非合法。本件上訴人對
於原判決提起上訴，雖以該判決違背法令為由，惟核其上訴理由
狀所載內容，係就原審取捨證據、認定事實、適用法律之職權行
使，所論斷：被上訴人自民國91年3月1日起受僱於上訴人，擔任
業務經理，薪資除每月底薪新臺幣（下同）4 萬2000元（經調升
）外，並約定由被上訴人開發服務之客戶訂單，以實際給付予上
訴人工程款之1％ 作為業績獎金，自94年10月份起按季結算。該
業績獎金與被上訴人之勞務給付具有對價性，並為制度上經常性
之給予，屬薪資之一部分。雖上訴人嗣後與其他新進人員簽訂之
業務勞動契約合議條款（下稱系爭條款），有限制及扣回業績獎
金之約定，但被上訴人未曾簽署該條款，亦無從證明其知悉並同
意接受該約定，難認被上訴人亦有適用。如原判決附表（下稱附
表）3-1 所示部分，縱有呆帳、造成虧損、業主拒絕辦理追加、
未收到工程款保留款、承商不依約履行等情事，如附表3-2 所示
部分，或屬保留款，或經會計催收等情事，亦不得依系爭條款之
約定，限制或扣回被上訴人之業績獎金。另如附表3-4、3-5所示
「被上訴人離職後入帳之工程款」部分，於被上訴人離職時清償
期已屆至，其自得請求給付。如附表3-6 部分，為被上訴人開發
之客戶，或因開標至簽約期間較長，相關工程報價單記載由被上
訴人之助理許瓊友擔任聯絡人，或係客戶主動與上訴人議價簽約
者，仍屬被上訴人之業績，應計給業績獎金。總計上訴人應付未
付之業績獎金為538萬6127元（詳如附表2所示）。被上訴人既無
須依系爭條款約定，扣回可得之業績獎金，自無何不當得利可言
，上訴人主張以附表4-1 所示金額，與被上訴人請求之業績獎金
互為抵銷，委無可採。上訴人自102 年起未依約給付被上訴人業
績獎金，被上訴人於104年9月21日，依勞動基準法第14條第1 項
第5 款規定，為終止兩造勞動契約之意思表示，自屬合法。無論
被上訴人之前有無違反工作規則之情事，上訴人於同年月8 日僅
要求被上訴人留職停薪，未為終止勞動契約之意思表示，自不影
響被上訴人上開終止勞動契約之行為。是被上訴人請求上訴人給
付積欠之薪資1 萬8200元（同年9月9日至21日期間）、上開業績
獎金538萬6127元、舊制資遣費40萬1513元、新制資遣費61萬565
4元，計642萬1494元本息，為有理由，應予准許等情，指摘為不
當，並就原審已論斷或其他與判決結果無礙之事項，泛言未論斷
或論斷未完備、錯誤矛盾、違反證據法則，而非表明依訴訟資料
合於該違背法令之具體事實，並具體敘述為從事法之續造、確保
裁判之一致性或其他所涉及之法律見解具有原則上重要性之理由
，難認已合法表明上訴理由。依首揭說明，應認其上訴為不合法
。至上訴人於上訴第三審後，始提出之工作規則及核備函（上證
2），核屬新證據，本院依法不得斟酌，附此敘明。
據上論結，本件上訴為不合法。依民事訴訟法第481條、第444條
第1項、第95條、第78條，裁定如主文。
中    華    民    國   110    年    11    月    11    日
                      最高法院勞動法庭
                          審判長法官  袁  靜  文  
                                法官  林  金  吾  
                                法官  石  有  為  
                                法官  許  秀  芬  
                                法官  陳  靜  芬  
本件正本證明與原本無異
                                      書  記  官
中    華    民    國   110    年    11    月    25    日